【裁判字號】    98,上訴,4283
【裁判日期】    990120
【裁判案由】    貪污治罪條例等
【裁判全文】
臺灣高等法院刑事判決                98年度上訴字第4283號
上  訴  人
即  被  告  乙○○
            丙○○
共      同
選任辯護人  金學坪律師
            簡欣儀律師
上  訴  人
即  被  告  甲○○
                      號
選任辯護人  張漢榮律師
            林宇文律師
上列上訴人因貪污治罪條例等案件，不服臺灣基隆地方法院97年
度訴字第1523號，中華民國98年5 月14日第一審判決（起訴案號
：臺灣基隆地方法院檢察署97年度偵字第2632號、第2880號、第
3434號、第3992號），提起上訴，本院判決如下：
    主  文
原判決撤銷。
乙○○共同有調查職務之公務員對於違背職務之行為，收受賄賂
及不正利益，處有期徒刑伍年月，褫奪公權年。扣案如附表
編號10之門號0000-000000 行動電話壹支（含ＳＩＭ卡）、編號
13之門號0000000000行動電話壹支（含ＳＩＭ卡），均沒收。
丙○○共同有調查職務之公務員對於違背職務之行為，收受賄賂
及不正利益，處有期徒刑伍年貳月，褫奪公權貳年。扣案如附表
編號10之門號0000-000000 行動電話壹支（含ＳＩＭ卡）、編號
13之門號0000000000行動電話壹支（含ＳＩＭ卡），均沒收。
甲○○共同有調查職務之公務員對於違背職務之行為，收受賄賂
及不正利益，處有期徒刑伍年壹月，褫奪公權貳年。扣案如附表
編號10之門號0000-000000 行動電話壹支（含ＳＩＭ卡）、編號
13之門號0000000000行動電話壹支（含ＳＩＭ卡），均沒收。
    事  實
一、乙○○自民國95年5月1日起任職行政院海岸巡防署海洋巡防
    總局基隆海巡隊（下稱：基隆海巡隊）偵緝組隊員（於97年
    6 月19日停職）；丙○○自95年10月起任職基隆海巡隊偵緝
    組，97年3 月間調任基隆海巡隊外勤隊員（於97年6 月19日
    停職）；甲○○自95年6 月起任職行政院海岸巡防署海洋巡
    防總局基隆海巡隊偵緝組隊員（於97年6 月19日停職），其
    3 人職司查緝漁船走私工作，均係依法令服務於公務機關而
    具法定職務權限，且為負責調查職務之公務人員。林長進係
    臺北縣萬里鄉野柳村順艗通運股份有限公司（下稱順艗公司
    ）負責人，亦為萬里籍華春1 號、華春2 號、華春3 號、富
    祥1 號、富祥66號及富祥668 號漁船之共有人及實際營運作
    業之負責人，負責指揮調度上述漁船；何陽輝係萬里籍大發
    12號漁船船主，何建興則係何陽輝之子；詹土盛係萬里籍鴻
    海2 號漁船船主。
二、乙○○、丙○○、甲○○皆明知海巡隊公務人員應清廉自持
    ，不得藉機收取賄賂及不正利益，且依據海岸巡防勤務實施
    要點第5 條規定，對進出海域、海岸、河口、非通商口岸及
    航行領海內之船舶或其他運輸工具及人員、物品，有正當理
    由，認有違法之虞時，依法實施檢查，竟於因故知悉基隆海
    巡隊轄內萬里鄉野柳村林長進、龜吼村何陽輝、何建興父子
    及詹土盛等人，或有利用漁船夾帶載運向大陸漁船購入之非
    自行捕撈魚獲進入臺灣地區，或曾有運送非自行捕撈漁獲進
    口之前科而欲規避正常安檢程序後，認有機可乘，竟共同基
    於關於違背職務之行為收受賄賂、不正利益，及包庇走私之
    單一犯意聯絡，期約並收受林長進、何陽輝及何建興父子與
    詹土盛等所交付之賄賂及不正利益作為對價，而以在漁船入
    港之際到場掩護並放鬆查緝之方式為違背職務行為，各該情
    形分述如下（林長進、何陽輝及何建興涉及違背職務行賄罪
    部分由原審法院另行審結，詹土盛此部分犯行由原審法院另
    案審理中）：
  (一)林長進部分：
  (1)乙○○、甲○○、丙○○3 人自96年3 月間起至同年6 月間
    某日止，推由乙○○出面，每月在基隆市○○○路某處向林
    長進收受新臺幣（下同）3 萬元，共計12萬元，乙○○於收
    受上開賄賂後，再與丙○○、甲○○朋分。林長進又於96年
    4 月間某日，為乙○○支付其向「高昇汽車批發廣場」購買
    之車號8P-8618 號自小客車部分價金30萬元。另於97年1 月
    、同年2 月、同年3 月間某日，分別將人民幣5,000 元、
    5,000 元及1 萬元（折合新臺幣共約8 萬6,000 元）匯入乙○○指定之中國大陸銀行帳戶以資賄賂。
  (2)林長進自96年7 月起，以若在場則當場支付，若不在場則由
    乙○○先行簽帳，嗣後再由林長進交付款項予乙○○之方式
    ，代為支付乙○○、丙○○、甲○○3 人至臺北縣、臺北市
    （春天及王牌酒店）及基隆市（中國城及皇后酒店）等地有
    女陪侍之酒店飲宴作樂之對價，每次金額約1 萬5 千元至3
    萬6 千元不等；累計至97年6 月止，林長進招待乙○○等3
    人之酒食飲宴不正利益計約50萬元。林長進又於97年3 月及
    6 月間，先後2 次代乙○○向「力航旅行社」支付乙○○往
    來大陸地區之機票及台胞證加簽等費用，合計2 萬8,500 元
    。
  (3)林長進先後交付上開賄賂及不正利益予乙○○、丙○○、甲○○合計103 萬4,500 元，而乙○○、丙○○、甲○○於收
    受上開賄賂及不正利益後，多次於林長進所屬之華春1 號等
    6 艘漁船進入野柳漁港卸貨時，到場關心掩護並放鬆查緝，
    而以上開賄賂及不正利益作為此等違背職務行為之對價。並
    於明知林長進所屬之富祥66號漁船，於96年12月16日凌晨向
    野柳安檢所申報進港，船艙內有夾帶以約2 萬餘元之代價，
    向真實姓名年籍不詳之大陸地區人民購買大陸地區產製之乾
    蝦米約1 萬公斤，而有私運管制物品進口逾公告數額之走私
    行為之情況下，仍到場護航，予以包庇。
  (4)乙○○又明知行政院海岸巡防署目前查緝對象情報資料係屬
    國防以外之機密，不得任意洩漏，竟仍因收受林長進上開賄
    賂及不正利益，為免林長進所屬船隻遭查緝，基於洩漏國防
    以外之機密之犯意，於96年12月3 日20時22分許，以門號00
    00000000號行動電話，將查緝漁船違法情報資料洩漏予林長
    進。
  (二)何陽輝及何建興部分：
  (1)乙○○、甲○○、丙○○3 人自96年5 月間某日起至同年10
    月間某日止，推由丙○○出面，先後於外木山海邊及龜吼漁
    港邊等處，向何陽輝收受賄賂，金額分別為8 萬元1 次（隔
    數天先後給付3 萬元及5 萬元）、6 萬元共4 次，合計32萬
    元。
  (2)嗣後因丙○○調職，改推由乙○○出面，何陽輝亦改由其子
    何建興出面，由何建興於96年12月間某日及97年1 月間某日
    ，在基隆市統一戲院對面停車場內，交付現金予乙○○，每
    次6 萬元，合計2 次共12萬元。
  (3)何陽輝、何建興先後交付上開賄賂予乙○○、丙○○共計44
    萬元，而乙○○、丙○○於收受上開賄賂後，與甲○○朋分
    花用，並於何陽輝所屬大發12號漁船於96年7 月6 日、同年
    月24日、同年8 月16日、同年月19日、同年9 月7 日、同年
    月29 日 、同年11月8 日、同年月13日、同年月30日、同年
    12月26 日 、97年1 月18日進入龜吼安檢所之際，到場關心
    掩護並放鬆查緝，而以上開賄賂為此等違背職務行為之對價
    。
  (三)詹土盛部分：
  (1)乙○○、甲○○、丙○○3 人自96年6 月間某日起至97年3
    月間某日止，推由甲○○出面，先後於基隆市○○○縣○里
    鄉○○○道路旁等處，向詹土盛收受賄賂共7 次，前5 次金
    額均為8 萬元（小計40萬元），賄賂由乙○○、甲○○及丙○○等人朋分（其中4 次甲○○將5 萬元交由乙○○再將其
    中2 萬5 千元轉交丙○○，2 次甲○○各交付2 萬元5 千元
    予乙○○及丙○○），後2 次賄款每次金額均為6 萬元（小
    計12萬元，每次由乙○○及甲○○2 人朋分）。合計乙○○
    、甲○○及丙○○等人收受詹土盛賄賂金額共計52萬元。
  (2)乙○○、丙○○、甲○○於收受上開賄賂後，於詹土盛所屬
    鴻海2 號漁船於96年6 月20日、同年7 月22日、同年9 月3
    日、同年10月10日、同年12月4 日、97年1 月10日、同年3
    月19日進入龜吼安檢所之際，到場關心掩護並放鬆查緝，而
    以上開賄賂為此等違背職務行為之對價。
三、綜上所述，乙○○、甲○○及丙○○等3 名公務員於前述期
    間，接受林長進、何陽輝、何建興及詹土盛給付之金錢賄賂
    及飲宴酒食招待之不法利益共計達199 萬4 千5 百元。嗣經
    法務部調查局北部機動工作組循線追查，始查知上情，並於
    97年6 月18日持原審法院核發之搜索票，至乙○○位於基隆
    市○○區○○街420 號10樓居所、甲○○位於基隆市○○路
    249 號辦公處所、丙○○位於基隆市○○區○○街34巷10之
    3 號住處等處搜索，扣得如附表所示之物。乙○○、甲○○
    及丙○○對其等所犯之違背職務受賄罪，於偵查中自白，並
    自動繳交全部所得財物199 萬4 千5 百元予國庫。
四、案經法務部調查局北部機動工作組報請臺灣基隆地方法院檢
    察署檢察官偵查起訴。
    理  由
壹、證據能力：
    本案以下所引用之卷證資料（包含人證與文書證據、物證等
    ），並無證據證明係公務員違背法定程序所取得，又被告以
    外之人於審判外之陳述，經核並無非出於自由意願而為陳述
    或遭違法取證及顯有不可信之情況，再卷內之文書證據，亦
    無刑事訴訟法第159 條之4 之顯有不可信之情況與不得作為
    證據之情形，且公訴人、被告及辯護人迄本院言詞辯論終結
    前均未聲明異議，被告及其等之辯護人並明確表示對於本案
    全部證據方法之證據能力均無意見等語（見本院98年12月17
    日準備程序筆錄），依刑事訴訟法第159 條至159 條之5 之
    規定，均有證據能力，合先敘明。
貳、實體方面：
一、認定犯罪事實所憑之證據及理由：
  (一)訊據被告乙○○、甲○○、丙○○3 人對上開犯罪事實均坦
    承不諱，核與證人林長進、何陽輝、何建興及詹土盛供述交
    付上開賄賂及不正利益之情節均相符。證人林長進於偵訊時
    結證稱：「約96年3 月初，我向乙○○表示我願意每個月給
    他3 萬元，希望他能夠提供海巡隊查緝勤務、安康專案等訊
    息給我，當時乙○○就同意我的請託，之後我就給他約4 次
    ，共12萬元現金，另外我在96年間也有請乙○○、甲○○、
    丙○○至臺北市酒店，名字我忘記了、基隆市中國城酒店、
    皇后酒店等酒店喝花酒，每次消費約1 萬5 千餘元至3 萬餘
    元不等，後來在96年7 、8 月間，因為我不喜歡喝酒，所以
    乙○○經常自己去酒店消費，簽帳後再來找我拿錢銷帳，每
    次向我拿2 萬元到5 萬元，他自己去酒店消費後，向我拿錢
    的次數約20次左右，金額約40、50萬元....我曾在97年，受
    乙○○請託匯款3 次到中國大陸地區他指定的銀行帳戶...
    總共2 萬元人民幣，折合台幣約8 萬5 千元... 另外我在今
    年3 月及6 月也幫乙○○買來回中國大陸機票及辦理台胞證
    ... 乙○○有告訴我安康專案延期的事」等語（見97年度偵
    字第3434號卷第17-23 頁）、「富祥66號於96年12月4 日出
    港，12月16日進港那次的蝦米是買來的，我們的船是在海上
    作業，大陸漁船就會在海上等，接駁地點在海峽中線附近，
    該次進港魚貨中蝦米約3 分之1 （即10噸）是買來的，花了
    約2 至3 萬元台幣」等語（見97年度偵字第2632號卷第439-
    440 頁）；證人何陽輝於偵訊時結證稱：「約在96年5 月間
    某日下午，詳細日期不記得，丙○○到龜吼港來找我，向我
    表示『兄弟仔很辛苦，給一些費用應急，你漁船出海回來時
    ，會照顧一下』，因為丙○○是海巡人員，所以我就答應他
    的要求，先給他3 萬元，隔幾天再給他5 萬元，之後在96年
    6 月間，丙○○又到龜吼港我停船處找我，向我表示『兄弟
    仔很辛苦不太好過，如果你每月給我6 萬元，當你漁船要入
    港時，就用電話通知我或乙○○，我們就會照顧你』，我想
    說有時會向大陸漁船購買魚貨，如果入港時不會被刁難查扣
    、有人照應也不錯，就答應丙○○的要求，每月漁船有出入
    港時，就按月給他6 萬元，先後共4 次... 約96年10月間，
    乙○○到萬里瑪鋉漁港來找我，向我表示『丙○○沒做了，
    現在由我接手，我也是每月收6 萬元』，當時我向乙○○表
    示大發12號因故障修理中，等漁船可以出海，我再給錢，後
    來我就介紹我兒子何建興給乙○○認識，在96年12月及97年
    1 月間，我透過何建興各給乙○○6 萬元」、「（前述乙○○及丙○○向你索取每月6 萬元，如何於你漁船入港時照應
    你？）因為乙○○及丙○○都有留行動電話給我，我漁船入
    港時就照他們的意思打電話通知乙○○或丙○○，他們就會
    派1 人到龜吼港看我的漁船入港，他們在時其他的海巡人員
    就不會過來再看我的漁船。」等語（見96年度偵字第2880號
    卷第9-11頁）；證人詹土盛於偵訊時結證稱：「96年5 月間
    甲○○來查船，但沒有發現任何走私物品，不過他一直刁難
    ，我就知道他的意思是要拿錢，所以我直接問他要多少，甲○○向我表示只要8 萬元就好，之後我每次在漁船進港前，
    都會先打電話給他，海巡人員也都不會再刁難我的漁船，事
    後我再打電話通知甲○○，叫他到濱海公路上，也就是基隆
    市與萬里鄉交界處一間涼亭見面，直接把8 萬元現金拿給他
    ，這樣連續5 次之後，因為油價上漲，我向甲○○表示無力
    負擔，他同意改為每次6 萬元，我又付了2 次6 萬元給他」
    等語（見97年度偵字第3435號卷第9-12頁）。
  (二)上情並與下列證人之證述相符：
  (1)證人江志欽即案發當時萬里岸巡二一大隊大隊長證述被告乙○○曾向伊關說希望放寬蝦米、乾貨等查緝標準，遭伊婉拒
    等語（見97年度偵字第2632號卷第322頁）；
  (2)證人周紜如即基隆市中國城酒店經理證述被告乙○○、丙○○至中國城酒店消費之次數及金額等語（見97年度偵字第26
    32號卷第83-86、92-97頁）；
  (3)證人黃美華即順艗公司會計證述林長進為被告乙○○代為支
    付往來大陸地區之機票、簽證費用，並依據林長進指示，匯
    人民幣至被告乙○○所指定之帳戶等語（見97年度偵字第26
    32號卷第129-138 頁）；
  (4)證人闕嘉慶即力航旅行社經理證述林長進代被告乙○○向該
    旅行社訂購澳門航空及中國大陸內陸班機機票，上開機票及
    辦理台胞證之費用均是林長進代被告乙○○支付等語（見97
    年度偵字第2632號卷第317-320頁）；
  (5)證人高靖翔即基隆市皇后視聽歌唱行經理證述被告乙○○、
    丙○○至皇后視聽歌唱消費之次數及金額等語（見97年度偵
    字第2632號卷第76-80頁）；
  (6)證人李玉璇即車號8P-8618號自小客車登記名義人證述被告
    乙○○跟伊表示欲購買一台寶馬（BMW）牌自小客車，要登
    記在伊名下，平日是乙○○在使用，伊並未出資購車等語（
    見97年度偵字第2632號卷第346-350頁）；
  (三)此外，復有車號8P-8618 號自小客車汽車買賣委託書、汽機
    車過戶申請登記書、代售合約（見法務部調查局電廉六字第
    09778038150 號卷第8-10頁）、被告乙○○所使用之門號00
    00000000號行動電話於96年3 月1 日通訊監察作業報告表（
    同上卷第19-21 頁）、法務部調查局北部地區機動工作組97
    年7 月12日扣押筆錄（同上卷第33-40 頁）、被告乙○○所
    使用之門號0000000000號行動電話於96年1 月10日至97年6
    月10日間之通訊監察作業報告表（同上卷第41-79 頁）、被
    告乙○○所使用之門號0000000000號行動電話於96年6 月9
    日至97年6 月28日間之通訊監察作業報告表（同上卷第80-1
    08頁）、林長進所使用之門號0000000000號行動電話於96年
    12月3 日至97年6 月28日間之通訊監察作業報告表（同上卷
    第109-136 頁）、林長進所使用之門號0000000000號行動電
    話於97年1 月9 日至97年4 月3 日間之通訊監察作業報告表
    （同上卷137-175 頁）、林長進所開設順鎰公司使用之市內
    電話00-00000000 號電話於97年3 月13日至97年4 月3 日間
    之通訊監察作業報告表（同上卷第176-178 頁）；被告甲○○所使用之門號0000000000號行動電話於97年2 月7 日至97
    年5 月30日間之通訊監察作業報告表（同上卷第179-184 頁
    ）、臺灣桃園地方法院檢察署所簽發之通訊監察書（同上卷
    第185-第199 頁）、臺灣桃園地方法院所簽發之通訊監察書
    （同上卷第201-221 頁）、行政院海岸巡防署海洋巡防總局
    第一海巡隊函所附96年12月3 日、同年月5 日晨報紀錄（同
    上卷第234-235 頁）、苗栗機動查緝隊要況報告（第236 頁
    ）、岸巡局岸巡21大隊龜吼安檢所緝獲漁船走私漁產品判定
    諮詢電話傳真（同上卷第237-238 頁）、華春1 號、2 號、
    3 號、富祥1 號、富祥66號、富祥668 號、大發12號船隻漁
    業管理資訊查詢系統（同上卷第239-250 頁）、行政院海岸
    巡防署海岸巡防總局北部地區巡防局第二一岸巡大隊97年6
    月20日北二一字第0970051906號函所附華春1 號、2 號、3
    號、富祥1 號、富祥66號、富祥668 號、大發12號漁船之進
    出港及安檢紀錄（同上卷第251-324 頁）、鴻海2 號漁船之
    進出港及安檢紀錄（同上卷第327 頁）、鴻海2 號漁船載運
    漁產品是否自行捕獲諮詢表、海岸巡防總局執行安康專案龜
    吼安檢所工作日誌- 鴻海2 號（同上卷第328-331 頁）、海
    岸巡防總局執行安康專案龜吼安檢所工作日誌- 大發2 號（
    同上卷第324-326 頁）、通聯調閱查詢單（同上卷第347-35
    6 頁）、被告乙○○入出境資料及台胞證（同上卷第357-35
    9 頁）、車號8P-86 18號查詢汽車車籍資料（同上卷第360
    頁）等在卷可稽，又於林長進位於臺北縣萬里鄉野柳村港東
    10號住處扣得記載有「黃少容，中國銀行珠海口分行帳號00
    0000000000000000」字樣、「乙○○台胞證下來否？」之桌
    曆、力航旅行社費用明細表；在被告乙○○住處扣得「北部
    地區巡防執行安康專案駐點督導工作報告」1 份等文件可資
    佐證。
  (四)至被告甲○○之辯護人為其辯稱略以：「林長進於96年12月
    16 日 申報進港時有夾藏大陸地區產製的乾蝦米，惟該次被
    告甲○○並未到場；再原判決又指何陽輝、何建興、詹土盛
    分別於96年7 月6 日、96年7 月24日、96年8 月16日、96年
    8 月19日、96年9 月7 日、96年9 月29日、96年11月8 日、
    96年11月13日、96年11月30日、96年12月26日、97年1 月18
    日、96年6 月20日、96年7 月22日、96年9 月3 日、96年10
    月10日、96年12月4 日、97年1 月10日、97年3 月19日進入
    龜吼安檢所之際，但上開幾次入港，何揚輝、何建興、詹土
    盛有無攜帶不得進口之大陸物品？物品之數量及價值為何？
    被告等3 人有無到場？被告等3 人到場後有無放水行為等？
    尚有值得討論之處」云云。惟查：
  1.被告甲○○確有參與護航與包庇林長進於96年12月16日私運
    管制物品大陸地區產製的乾蝦米進口一節，業經被告甲○○
    自白不諱。況按「刑法第二十八條規定『二人以上共同實施
    犯罪之行為者，皆為正犯。』，其參與犯罪構成要件之行為
    者，固為共同正犯；至於以自己共同犯罪之意思，事先同謀
    ，而由其中一部分人實施犯罪之行為者，亦為共同正犯，對
    於全部行為所發生之結果，亦同負責任（司法院釋字第一０
    九號解釋理由參照），此即學理所稱之『共謀共同正犯』。
    又參與共謀者，其共謀行為，應屬犯罪行為中之一個階段行
    為，而與其他行為人之著手、實行行為整體地形成一個犯罪
    行為。」（最高法院96年度台上字第1271號刑事判決要旨參
    照）。因此，退步言之，縱如被告甲○○之辯護人前開辯稱
    ：林長進於96年12月16日申報進港時有夾藏大陸地區產製的
    乾蝦米，惟該次被告甲○○並未到場等情屬實，惟依上開卷
    附通聯譯文資料與被告3 人之自白，暨相關證人之證述與扣
    案資料可知，被告3 人共同或分別收受林長進之賄賂與不正
    利益後，實有共謀要護航與包庇林長進之走私犯行，故共犯
    之一的被告甲○○縱使於林長進96年12月16日申報進港時有
    夾藏大陸地區產製的乾蝦米時並未到場，此係被告3 人推由
    被告乙○○、丙○○到場之結果，但仍無法因此解免被告甲○○所應負的共同正犯之責任，故被告甲○○之辯護人的上
    開辯解，並不足取。
  2.再證人何陽輝於偵訊時結證稱：「（前述乙○○及丙○○向
    你索取每月6 萬元，如何於你漁船入港時照應你？）因為乙○○及丙○○都有留行動電話給我，我漁船入港時就照他們
    的意思打電話通知乙○○或丙○○，他們就會派1 人到龜吼
    港看我的漁船入港，他們在時其他的海巡人員就不會過來再
    看我的漁船。」等語（見96年度偵字第2880號卷第11頁）；
    證人詹土盛於偵訊時結證稱：「96年5 月間甲○○來查船，
    但沒有發現任何走私物品，不過他一直刁難，我就知道他的
    意思是要拿錢，所以我直接問他要多少，甲○○向我表示只
    要8 萬元就好，之後我每次在漁船進港前，都會先打電話給
    他，海巡人員也都不會再刁難我的漁船．．．」等語（見97
    年度偵字第3435號卷第9-12頁），足徵依上開證人之證詞可
    知被告3 人收受賄賂與不正利益後，就刻意由其中1 至3 位
    被告在證人之漁船到港時以到港看漁船入港，或由被告以其
    他方法影響其同仁不再依法巡視、檢查該等漁船，凡此即該
    當違背被告職務上行為之要件（因被告在職務上本即有依法
    檢查漁船之義務或不得妨礙其他同仁依法檢查漁船），而不
    以該等漁船確有走私管制物品為必要，故被告甲○○之辯護
    人上開關於何陽輝、何建興、詹土盛之漁船分別於96年7 月
    6 日、96年7 月24日．．．入港，何揚輝、何建興、詹土盛
    有無攜帶不得進口之大陸物品？物品之數量及價值為何之辯
    解，顯不足採，蓋只要被告以不法之方法讓何陽輝、何建興
    、詹土盛之漁船可以不被依法檢查，被告即足構成違背職務
    之要件，而本院依上開卷附通聯譯文資料與被告3 人之自白
    ，暨相關證人之證述與扣案資料等證據，可得出被告3 人確
    有在何陽輝、何建興、詹土盛之漁船分別於96年7 月6 日、
    96年7 月24日．．．入港時，以不法之方法讓何陽輝、何建
    興、詹土盛之漁船可以不被依法檢查之心證，已如前述，故
    被告甲○○之辯護人的前開辯解，亦不足採。
  (五)綜上所述，堪認被告乙○○、甲○○、丙○○3 人上開自白
    均與事實相符而可採信，本件事證明確，被告乙○○、甲○○、丙○○3 人犯行堪以認定，應予依法論科。
二、論罪理由：
  (一)查被告乙○○、丙○○、甲○○於上開犯罪時間分別擔任基
    隆海巡隊偵緝組隊員及基隆海巡隊外勤隊員，依據海岸巡防
    勤務實施要點第5 條規定，對進出海域、海岸、河口、非通
    商口岸及航行領海內之船舶或其他運輸工具及人員、物品，
    有正當理由，認有違法之虞時，依法實施檢查，其3 人職司
    查緝漁船走私工作，為依據法令從事公務而有調查職務之人
    員。又按貪污治罪條例第4 條第1 項第5 款之罪之客體有二
    種，一為賄賂，所謂「賄賂」係指金錢或得以金錢計算之財
    物；二為「不正利益」，所謂「不正利益」係指賄賂以外，
    足以供人需要或滿足人之慾望，一切有形無形之利益而言，
    被告乙○○、丙○○、甲○○接受林長進代為支付至有女陪
    侍之酒店飲宴作樂之對價，被告乙○○並接受林長進代為支
    付至大陸地區之機票及證件費用，其等所收受者核屬不正利
    益（最高法院74年台上字第1355號判例意旨可資參照）。再
    按，懲治走私條例第2 條第1 項所謂私運管制物品進口或出
    口，係指私運該物品進出國境而言，又國境係指國家統治權
    所及之範圍，包括領土、領海及領空在內，依中華民國領海
    及鄰接區法第3 條之規定，中華民國之領海為自基線起至其
    外側12浬間之海域，查林長進於偵訊時供稱船長黃春秋係在
    臺灣海峽中線附近接駁向大陸漁民購買之乾蝦米約1 萬公斤
    等語，業如前述，海峽中線顯已離岸12浬外，為我國領海之
    外；又查蝦米屬海關進口稅則第3 章所列甲殼類，依行政院
    於92年10月23日修正公告「管制物品項目及其數額」丙項第
    五款之規定，一次私運海關進口稅則第1 章至第8 章所列之
    物品之一項或數項，其總額由海關依照緝獲時之完稅價格計
    算，超過新臺幣10萬元或其總重量超過1,000 公斤者，以管
    制進口物品論，林長進私運進入臺灣地區之蝦米重量達約1
    萬公斤，而犯懲治走私條例第2 條第1 項之私運管制物品進
    口逾公告數額罪。
  (二)是核被告乙○○收受賄賂及不正利益而放鬆對進港漁船之查
    緝，並洩漏國防以外之秘密以包庇林長進犯上開走私罪，所
    為係犯貪污治罪條例第4 條第1 項第5 款之公務員對於違背
    職務之行為收受賄賂及不正利益罪，以及刑法第132 條第1
    項洩漏國防以外秘密罪、懲治走私條例第10條第1 項公務員
    包庇走私罪。被告丙○○、甲○○收受賄賂及不正利益而放
    鬆對進港漁船之查緝以包庇林長進犯上開走私罪，其2 人所
    為均係犯貪污治罪條例第4 條第1 項第5 款之公務員對於違
    背職務之行為收受賄賂及不正利益罪、懲治走私條例第10條
    第1 項公務員包庇走私罪。
  (三)被告乙○○、丙○○、甲○○就上開公務員違背職務受賄罪
    、包庇走私罪，各有犯意之聯絡及行為分擔，應為共同正犯
    。
  (四)貪污治罪條例規定對於違背職務之行為收受賄賂或其他不正
    利益之犯罪，如行為人基於單一犯意，以實現同一個犯罪目
    的（違背職務上之行為，在本件即為洩漏國防以外秘密及到
    場護航、放鬆查緝），先後數次收受賄賂或不正利益之行為
    ，均係侵害同一國家法益，在刑法評價上，其先後數次舉動
    僅為全部犯罪行為之一部，應依接續犯理論，合為包括的一
    罪予以評價，較為合理（最高法院86年台上字第3295號判例
    、97年度台上字第4079號判決意旨參照）。是本件被告乙○○、丙○○、甲○○先後多次收受賄賂及不正利益之行為，
    是接續的同一犯行，均應只論以一罪。
  (五)被告乙○○、丙○○、甲○○違背職務期約賄賂及不正利益
    之行為，不另論罪。又起訴書論罪法條雖未引刑法第132 條
    第1 項洩漏國防以外秘密罪，惟起訴書犯罪事實欄已敘明此
    部分事實，並經原審到庭公訴檢察官當庭補正該法條，應為
    起訴效力所及，本院自應予以審理。
  (六)刑法部分條文於94年2 月2 日修正公佈，95年7 月1 日施行
    。其第55條規定之牽連犯廢除後，對於目前實務上以牽連犯
    予以處理之案例，依立法理由之說明，在適用上，得視其具
    體情形，分別論以想像競合犯或數罪併罰，予以處斷。是原
    經評價為牽連犯之案件，如其二行為間具有行為局部之同一
    性，或其行為著手實行階段可認為同一者，得認與一行為觸
    犯數罪名之要件相侔，而改評價為想像競合犯。至於不可認
    為一行為者，若依實質競合予以併罰，不無刑罰過度評價，
    依社會通念，並不符合刑罰公平原則，當亦難以一行為一罪
    論處。於此，倘所發生之數個犯罪行為，在犯罪之性質上，
    或依吾人日常生活經驗之見解上，其前後行為，在形態上雖
    屬分別獨立，但從同一法益之侵害性而言，因具一定程度之
    關聯性，可認為一方吸收他方之犯罪行為，遂置他方於不論
    ，較為適當，應可依吸收犯理論，認屬實質上一罪關係，而
    僅包括的論以一罪。而貪污治罪條例第4 條第1 項第5 款對
    於違背職務之行為收受不正利益罪，所稱違背職務之行為，
    係指在其職務範圍內不應為而為，或應為而不為者而言。本
    件被告乙○○、丙○○、甲○○收受林長進等人交付之賄賂
    及不正利益，而接續為放鬆查緝、包庇走私及洩密（僅被告
    乙○○）之行為，可認其等行為著手實行階段為同一（最高
    法院97年度台上字第5485號判決意旨參照），應屬想像競合
    犯，依刑法第55條前段從一重論以違背職務收賄罪。
  (七)被告乙○○、丙○○、甲○○雖先後對林長進、何陽輝、何
    建興及詹土盛等4 人為收受賄賂及不正利益之行為，然收受
    賄賂所保護之法益為國家公務執行之公正性，故公務員因某
    種職務同時向數人受賄，其侵害法益仍屬一個，僅成立一個
    違背職務受賄罪（最高法院28年上字第3136號判例意旨、69
    年度台上字第1414號判例意旨參照）。
  (八)被告乙○○、丙○○、甲○○收受賄賂及不正利益時，分別
    擔任基隆海巡隊偵緝組隊員及基隆海巡隊外勤隊員，職司查
    緝漁船走私工作，為有調查職務之人員，所犯違背職務收受
    賄賂及不正利益罪，應依貪污治罪條例第7 條規定加重其刑
    （就法定刑為無期徒刑部分依法不得加重）。
  (九)復按貪污治罪條例第8 條第2 項前段規定「在偵查中自白，
    如有所得並自動繳交全部所得財物者，減輕其刑」，旨在鼓
    勵被告於犯罪後勇於自新，倘被告未待有權責之公務員實施
    搜索、扣押等強制處分，已將全部犯罪所得繳出，無論係出
    於內心之悔悟，或受外在之影響，均應認為合於自動繳交之
    規定。查本件被告乙○○、丙○○、甲○○於偵查中已自白
    犯罪，已如前述，且已將全部犯罪所得199 萬4 千5 百元繳
    交國庫，有臺灣基隆地方法院檢察署贓證物款收據正本1 紙
    在卷可稽，合於上開規定，應均依貪污治罪條例第8 條第2
    項前段之規定，減輕其刑。其等刑有加重減輕事由，應先加
    後減輕之。
三、原判決撤銷之理由：
  (一)原審調查後，認被告3 人貪污等犯行事證明確，而予以論罪
    科刑，固非無見。惟查：1.「安康專案」並非屬於國防以外
    之秘密（詳後述、被告乙○○不另為無罪諭知部分），原
    判決竟認被告乙○○於96年3 月19日17時10分許，以門號00
    00000000號行動電話，將「安康專案」查緝專案勤務延長之
    訊息洩漏予林長進部分，係犯刑法第132 條第1 項洩漏國防
    以外秘密罪，且認被告乙○○此部分洩漏「安康專案」查緝
    專案勤務延長之訊息予林長進部分，亦係屬於公務員違背職
    務之行為，均有未洽。2.再按「刑事審判旨在實現刑罰權之
    分配正義，故法院對於有罪被告之科刑，應符合罰刑相當之
    原則，使輕重得宜，罰當其罪，此所以刑法第五十七條明定
    科刑時，應以行為人之責任為基礎，並審酌一切情狀，尤應
    注意該條所列十款事項，以為科刑輕重之標準。而現階段之
    刑事政策，非祇在實現以往應報主義之觀念，尤重在教化之
    功能。」、「刑事科刑判決旨在實現刑罰權之分配正義，故
    法院對有罪被告之科刑，應符合罪刑相當之原則，使輕重得
    宜，罰當其罪，以契合社會之法律感情，此所以刑法第五十
    七條明定科刑時應審酌一切情狀，尤應注意該條所列十款事
    項以為科刑輕重之標準，依刑事訴訟法第三百十條第三款規
    定，並應將所審酌之具體情形，記載於判決書理由內，否則
    即難謂無判決不載理由之違法。」、「刑事審判旨在實現刑
    罰權之分配正義，故法院對於有罪被告之科刑，應符合罪刑
    相當之原則，使輕重得宜，罰當其罪，此所以刑法第五十七
    條明定科刑時，應審酌一切情狀，尤應注意該條所列十款事
    項，以為科刑輕重之標準，並賦予法院裁量權。而判決於科
    刑之理由，如僅載稱審酌被告之品行、犯罪之動機、目的、
    手段、犯後態度等一切情狀，因如此記載，均僅為法律抽象
    之一般規定，並未說明各該事項之具體情形，其量刑是否妥
    適無從據以斷定，自有判決理由未備之違法。」（最高法院
    95年度台上字第6565號、95年度台上字第3880號、94年度台
    上字第2131號刑事判決意旨參照）。查原審審酌被告乙○○
    、丙○○、甲○○身為執法人員，肩負查緝走私、維護國家
    對外港口門戶安全之使命，卻不思秉公從事，竟然收受漁船
    業者交付之賄賂及不正利益，而任意為放鬆查緝等違背職務
    行為，以包庇林長進犯走私罪，嚴重破壞國家漁業政策，斲
    喪民眾對海岸巡防機關之信賴，損及機關執法之威信，犯罪
    時間長達約1 年，本應從重量刑，惟念其等於犯罪後均坦承
    犯行，態度良好，且已經將全部犯罪所得繳回，深具悔意等
    一切情狀，分別量處被告乙○○有期徒刑9 年6 月，褫奪公
    權4 年；被告丙○○有期徒刑8 年6 月，褫奪公權3 年；被
    告甲○○有期徒刑8 年，褫奪公權3 年等情，固非逾法定刑
    度。惟被告3 人所為之犯行雖值非難，然其等既在偵審中均
    已坦承犯行，且在偵查中自動繳交全部所收受之賄賂及不正
    利益共計199 萬4 千5 百元予國庫，迭如前述，足見被告3
    人深具悔意，況檢察官在起訴書中甚且具體敘明請原審考量
    被告3 人犯後坦承，態度良好，又主動繳回全部不法所得19
    9 萬4 千5 百元，除依法減輕其刑外，並請審度被告上開情
    狀，酌情從輕量刑（見起訴書第7 頁倒數第3 行至最後1 行
    ），則揆諸上開最高法院之見解，本院認原審判決所為之前
    揭量刑難謂符合罪刑相當之原則，即不無失之過重、過苛，
    顯見原審判決未就此等有利於被告之情狀具體審酌，故此部
    分難謂全無可議之處（最高法院86年度台上字第5313號刑事
    判決意旨參照）。
  (二)被告3 人上訴主張原審量刑過重等情，為有理由，且原判決
    亦有前開可議之處，應由本院予以撤銷改判。
四、科刑審酌事由：
  (一)爰審酌被告乙○○、丙○○、甲○○身為執法人員，肩負查
    緝走私、維護國家對外港口門戶安全之使命，卻不思秉公從
    事，竟然收受漁船業者交付之賄賂及不正利益，而任意為放
    鬆查緝等違背職務行為，以包庇林長進犯走私罪，嚴重破壞
    國家漁業政策，斲喪民眾對海岸巡防機關之信賴，損及機關
    執法之威信，犯罪時間長達約1 年，本應從重量刑，惟念其
    等既在偵審中均已坦承犯行，且在偵查中自動繳交全部所收
    受之賄賂及不正利益共計199 萬4 千5 百元予國庫，足見被
    告3 人深具悔意；參以，檢察官在起訴書中甚且具體敘明請
    考量被告3 人犯後坦承，態度良好，又主動繳回全部不法所
    得199 萬4 千5 百元，除依法減輕其刑外，並請審度被告上
    開情狀，酌情從輕量刑等一切情狀，分別量處被告乙○○有
    期徒刑5 年3 月；被告丙○○有期徒刑5 年2 月；被告甲○○有期徒刑5 年1 月，以資懲儆。
  (二)又按「犯貪污治罪條例之罪，宣告有期徒刑以上之刑者，並
    宣告褫奪公權」，貪污治罪條例第17條定有明文。而貪污治
    罪條例第17條係針對犯該條例之罪，並經宣告有期徒刑以上
    之刑者，強制規定於主刑之外，亦應宣告褫奪公權，然因貪
    污治罪條例第17條未規定褫奪公權之期間，是就褫奪公權之
    期間，仍應適用刑法總則之規定。本件被告乙○○、丙○○
    、甲○○3 人均係犯貪污治罪條例第4 條第1 項第5 款之公
    務員對於違背職務之行為收受賄賂及不正利益罪，且經宣告
    有期徒刑以上之刑，均爰依貪污治罪條例第17條及刑法第37
    條第2 項之規定，分別宣告褫奪公權3 年、2 年、2 年。
五、沒收：
  (一)末按貪污治罪條例第10條所定應予追繳沒收或發還被害人之
    財物，以實施犯罪行為者自己或其共犯所得者為限，其無所
    得或已發還者，自無從再為追繳或發還之諭知（最高法院69
    年度台上字第820 號判例意旨參照）。本件被告3 人既已將
    全部犯罪所得自動全數繳歸國庫，已如前述，則有關犯罪所
    得之財物，本院自毋庸宣告追繳或沒收，附此敘明。
  (二)扣案如附表所示之物，除編號10之門號0000-000000 行動電
    話1 支（含ＳＩＭ卡）係被告乙○○於聯繫洩密或到場護航
    所用、編號13之門號0000000000行動電話1 支（含ＳＩＭ卡
    ）係被告丙○○與被告乙○○聯繫收受林長進不正利益時所
    用，爰依刑法第38條第1 項第2 款規定，在共同正犯即被告
    3 人項下均宣告沒收外，其餘物品難認與本件犯罪有何關連
    性，且均非違禁物，故本院認附表所示之其餘扣案物均無予
    沒收之必要，爰不予宣告沒收。又行動電話內之ＳＩＭ卡所
    有權，於電訊公司將ＳＩＭ卡交予客戶使用時即移轉歸屬客
    戶所有等情，有司法院97年5 月6 日院臺廳刑一字第097000
    9760號函釋明確，是以上揭行動電話內之ＳＩＭ卡，既已移
    歸被告乙○○、丙○○取得使用，不問原申請人為何人，均
    應認係被告乙○○、丙○○所有無訛。故該等ＳＩＭ卡應連
    同行動電話一併沒收之，復予敘明。
、被告乙○○不另為無罪諭知部分：
一、公訴意旨另以：被告乙○○又明知記載行政院海岸巡防署查
    緝工作實施時程、查緝重點項目之「安康專案」內容，係屬
    國防以外之機密，不得任意洩漏，竟仍因收受林長進上開賄
    賂及不正利益，為免林長進所屬船隻遭查緝，基於洩漏國防
    以外之機密之犯意，於96年3 月19日17時10分許，以門號00
    00000000號行動電話，將「安康專案」查緝專案勤務延長之
    訊息洩漏予林長進，因認被告乙○○此部分係涉犯刑法第13
    2 條第1 項洩漏國防以外秘密罪（按起訴書論罪法條雖未引
    刑法第132 條第1 項洩漏國防以外秘密罪，惟起訴書犯罪事
    實欄已敘明此部分事實，並經原審到庭公訴檢察官當庭補正
    該法條，應認檢察官就此部分已予起訴），且認被告乙○○
    此部分洩漏「安康專案」查緝專案勤務延長之訊息予林長進
    部分，亦係屬於公務員違背職務之行為，而與被告乙○○之
    前自林長進處所收受之賄賂與不正利益構成對價關係，而涉
    犯貪污治罪條例第4 條第1 項第5 款之公務員對於違背職務
    之行為收受賄賂及不正利益罪云云。
二、按犯罪事實應依證據認定之，無證據不得認定犯罪事實，刑
    事訴訟法第154 條第2 項定有明文。訊據被告乙○○堅詞否
    認此部分之犯行，其辯護人為其辯稱略以：「海巡署於96年
    3 月3 前即已對外公布『安康專案』將持續執行，並公布予
    大眾知悉，顯見上開『安康專案』延長一事顯已非屬祕密，
    則被告乙○○於96年3 月19日17時10分許，以門號00000000
    00號行動電話，將『安康專案』查緝專案勤務延長之訊息洩
    漏予林長進，亦非違法之行為」等語。
三、經查：
  (一)按「刑法第一百三十二條第一項公務員洩漏或交付關於中華
    民國國防以外應秘密之文書、圖畫、消息或物品罪，所謂之
    『應祕密』，係指文書、圖畫、消息或物品與國家政務或事
    務上具有利害影響者而言，至實際上有無影響，應從主觀客
    觀兩方面審究，惟若已經洩漏之祕密，不為祕密」，此有最
    高法院17年9 月19日民刑庭總會決議可資參照。
  (二)公訴意旨所指之前開「安康專案」，查海巡署確於96年3 月
    3 前即已對外公布「安康專案」將持續執行，並公布予大眾
    知悉等情，此有自電腦網路所列載之大紀元時報96年3 月3
    日轉引自中央社記者臺北3 日電之報導在卷可稽（見本院卷
    ，又該網址係http://www.epochtimes.com/b5/7/3/3/nl635
    39 1.htm），顯見上開「安康專案」延長一事既於96年3 月
    3 日即已在報紙、網路上被報導而廣為人知，則揆諸上開最
    高法院之決議，該專案顯已非屬刑法第132 條第1 項所規範
    之「國防以外之秘密」，則被告乙○○於96年3 月19日17時
    10分許，以門號0000000000號行動電話，將「安康專案」查
    緝專案勤務延長之訊息洩漏予林長進，並未觸犯刑法第132
    條第1 項洩漏國防以外秘密罪，從而，亦不可能因此遽謂係
    構成貪污治罪條例第4 條第1 項第5 款之公務員對於違背職
    務之行為收受賄賂及不正利益罪之要件。是依犯罪事實應依
    嚴格證據予以嚴格證明之證據裁判法則，此部分核屬不能證
    明被告乙○○犯罪。惟因公訴人認此部分與上揭事實欄所示
    已經論罪科刑部分有接續犯之實質上一罪關係，此部分爰不
    另為無罪之諭知，併此指明。
據上論斷，應依刑事訴訟法第369 條第1 項前段、第364 條、第
299 條第1 項前段，貪污治罪條例第2 條、第4 條第1 項第5 款
、第7 條、第8 條第2 項前段、第17條，懲治走私條例第10條第
1 項、第11條、第12條，刑法第11條、第28條、第132 條第1 項
、第55條、第37條第2 項、第38條第1 項第2 款，判決如主文。
本案經檢察官陳昱旗到庭執行職務。
中    華    民    國    99    年    1     月    20    日
                  刑事第二十庭審判長法  官  楊貴雄
                                    法  官  林銓正
                                    法  官  許必奇
以上正本證明與原本無異。
如不服本判決，應於收受送達後10日內向本院提出上訴書狀，其
未敘述上訴之理由者並得於提起上訴後10日內向本院補提理由書
（均須按他造當事人之人數附繕本）「切勿逕送上級法院」。
                                    書記官  廖素花
中    華    民    國    99    年    1     月    20    日
附錄論罪科刑法條：
中華民國刑法第132條第1項
公務員洩漏或交付關於中華民國國防以外應秘密之文書、圖畫、
消息或物品者，處3年以下有期徒刑。
貪污治罪條例第4條
有下列行為之一者，處無期徒刑或十年以上有期徒刑，得併科新
台幣一億元以下罰金：
一、竊取或侵占公用或公有器材、財物者。
二、藉勢或藉端勒索、勒徵、強占或強募財物者。
三、建築或經辦公用工程或購辦公用器材、物品，浮報價額、數
    量、收取回扣或有其他舞弊情事者。
四、以公用運輸工具裝運違禁物品或漏稅物品者。
五、對於違背職務之行為，要求、期約或收受賄賂或其他不正利
    益者。前項第1款至第4款之未遂犯罰之。
懲治走私條例第10條
公務員、軍人包庇走私者，處無期徒刑或 7 年以上有期徒刑。
前項之未遂犯罰之。
附表：
┌──┬──────────────┬─────┬───┬────┐
│編號│          品  名            │  數  量  │所有人│扣押物品│
│    │                            │          │      │清單編號│
├──┼──────────────┼─────┼───┼────┤
│１  │名片                        │  3張     │甲○○│A001    │
├──┼──────────────┼─────┼───┼────┤
│２  │記事本                      │  2冊     │乙○○│B01-1   │
│    │                            │          │      │B01-2   │
├──┼──────────────┼─────┼───┼────┤
│３  │文件資料（紀錄電話、地址、航│  1冊     │乙○○│B02     │
│    │班等）                      │          │      │        │
├──┼──────────────┼─────┼───┼────┤
│４  │電話帳單、繳款證明（客戶姓名│  1冊     │乙○○│B03     │
│    │：李玉璇）                  │          │      │        │
├──┼──────────────┼─────┼───┼────┤
│５  │汽車資料-車號：8P-8618 （保 │  1冊     │乙○○│B04     │
│    │險證、收據、代售合約等）    │          │      │        │
├──┼──────────────┼─────┼───┼────┤
│６  │名片                        │  31張    │乙○○│B05     │
├──┼──────────────┼─────┼───┼────┤
│７  │房屋租約                    │ 2冊      │乙○○│B06     │
├──┼──────────────┼─────┼───┼────┤
│８  │安康專案會議資料（95.11.17）│ 1冊      │乙○○│B07     │
│    │                            │（共29頁）│      │        │
├──┼──────────────┼─────┼───┼────┤
│９  │郵局存摺-戶名：乙○○（存簿 │ 1本      │乙○○│B08     │
│    │帳號00000000000000）        │          │      │        │
├──┼──────────────┼─────┼───┼────┤
│１０  │行動電話（含SIM卡）門號：   │ 2支      │乙○○│B09     │
│    │0000-000000、0000-000000    │          │      │        │
├──┼──────────────┼─────┼───┼────┤
│  │電腦資料光碟                │ 1片      │乙○○│B10     │
├──┼──────────────┼─────┼───┼────┤
│  │存摺-戶名：丙○○（郵局帳號 │ 2本      │丙○○│D1      │
│    │00000000000000）（合作金庫帳│          │      │        │
│    │號0000000000000）           │          │      │        │
├──┼──────────────┼─────┼───┼────┤
│  │行動電話（含SIM卡）         │ 4支      │丙○○│D2      │
│    │門號：0000000000、0000000000│          │      │        │
│    │、0000000000、0000000000    │          │      │        │
├──┼──────────────┼─────┼───┼────┤
│  │名片                        │ 7張      │丙○○│D3-1    │
├──┼──────────────┼─────┼───┼────┤
│  │名片                        │ 10張     │丙○○│D3-2    │
├──┼──────────────┼─────┼───┼────┤
│  │名片                        │ 10張     │丙○○│D3-3    │
└──┴──────────────┴─────┴───┴────┘


司法院資訊處製作；財團法人民間司法改革基金會備份。
